【裁判字號】    99,訴,6
【裁判日期】    990129
【裁判案由】    違反毒品危害防制條例
【裁判全文】
臺灣彰化地方法院刑事判決               99年度訴字第6號
公  訴  人  臺灣彰化地方法院檢察署檢察官
被      告  甲○○
上列被告因違反毒品危害防制條例案件，經檢察官提起公訴（98
年度毒偵字第2340號、98年度毒偵字第2627號），本院逕以簡式
審判程序合併審理並判決如下：
    主  文
甲○○施用第二級毒品，累犯，處有期徒刑伍月。又施用第一級
毒品，累犯，處有期徒刑捌月。又施用第一級毒品，累犯，處有
期徒刑捌月。應執行有期徒刑壹年陸月。
    犯罪事實
一、甲○○前於民國92年間因施用毒品案件，經裁定送觀察、勒
    戒後，認無繼續施用毒品之傾向，而於93年5 月26日執行完
    畢釋放，並經臺灣彰化地方法院檢察署檢察官以93年度毒偵
    字第1316號、93年度毒偵緝字第113 號、第114 號、第115
    號、第120 號為不起訴處分在案。又於前開觀察、勒戒執行
    完畢釋放後5 年內之97年間因施用毒品案件，經國防部中部
    地方軍事法院以97年度訴字第21號判處有期徒刑8 月確定。
    復因違反職役職責罪，經國防部中部地方軍事法院以97年度
    訴字第43號判處有期徒刑8 月確定，前開二罪並經裁定應執
    行刑有期徒刑1 年2 月在案，於98年5 月20日縮短刑期執畢
    出監。詎其不知悔改，明知海洛因及甲基安非他命，分別業
    經公告為毒品危害防制條例第2 條第2 項第1 、2 款所列管
    之第一、二級毒品，不得非法持有、施用，於前揭觀察、勒
    戒執行完畢釋放後5 年內，於97年間再犯施用毒品案件，經
    法院判處罪刑確定後，復個別基於施用第二級毒品甲基安非
    他命、第一級毒品海洛因之犯意，(一)於98年7 月24日上午2
    、3 時許，在其位於彰化縣伸港鄉○○村○○路138 之2 號
    居處，以將甲基安非他命置於玻璃吸食器內點火燃燒吸食煙
    氣之方式，非法施用第二級毒品甲基安非他命1 次。(二)於上
    開時間之半小時後，在上址，以將海洛因置於針筒內加水混
    和後注射手臂血管之方式，非法施用第一級毒品海洛因1 次
    。(三)於98年9 月6 日下午2 、3 時許，在上址，以將海洛因
    羼入香煙中點火燃燒吸食煙氣之方式，非法施用第一級毒品
    海洛因1 次。嗣分別(一)於98年7 月25日上午5 時20分許，經
    警持搜索票搜索其綽號「阿忠」之友人位於臺北市○區○○
    路3 段315 巷23號5 樓之7 住處，當場查獲第一級毒品海洛
    因，因而合理懷疑在場之甲○○亦涉有施用毒品罪嫌，於同
    日上午8 時50分許，經警徵得其同意採集其尿液送驗結果，
    呈可待因、嗎啡、安非他命、甲基安非他命陽性反應。(二)於
    98年9 月8 日上午7 時40分許，經警接獲民眾檢舉前往臺中
    市○○區○○路2 段341 號中油加油站公廁內，查獲甲○○
    配偶賴玫娟所有之注射針筒2 支及殘渣袋1 個，及甲○○左
    手手臂有針筒注射痕跡，因而合理懷疑一同自公廁走出之甲
    ○○亦涉有施用毒品罪嫌，於同日上午10時5 分許，經警徵
    得其同意採集其尿液送驗結果，呈可待因、嗎啡陽性反應，
    始悉上情。
二、案經臺中市警察局第六分局報告臺灣臺中地方法院檢察署檢
    察官呈請臺灣高等法院臺中分院檢察署檢察長核轉臺灣彰化
    地方法院檢察署檢察官偵查起訴。
    理  由
一、按除被告所犯為死刑、無期徒刑、最輕本刑為3 年以上有期
    徒刑之罪或高等法院管轄第一審案件者外，於刑事訴訟法第
    273 條第1 項程序進行中，被告先就被訴事實為有罪之陳述
    時，審判長得告知被告簡式審判程序之旨，並聽取當事人、
    代理人、辯護人及輔佐人之意見後，裁定進行簡式審判程序
    ；除簡式審判程序、簡易程序及第376 條第1 款、第2 款所
    列之罪之案件外，第一審應行合議審判，刑事訴訟法第273
    條之1 第1 項、第284 條之1 分別定有明文。本件被告甲○
    ○所犯係死刑、無期徒刑、最輕本刑為3 年以上有期徒刑或
    高等法院管轄第一審案件以外之罪，並於本院行準備程序時
    就被訴事實為有罪之陳述，本院合議庭依前揭規定，經評議
    結果，裁定改由受命法官獨任行簡式審判程序，先予敘明。
二、上開犯罪事實，業據被告甲○○於偵訊及本院審理時坦承不
    諱（詳臺灣彰化地方法院檢察署98年度毒偵字第2340號偵查
    卷宗第2 頁、98年度毒偵字第2627號偵查卷宗第2 頁、本院
    99年1 月21日審判筆錄），且被告於98年7 月25日上午8 時
    50分許，經警徵得其同意採集其尿液送驗結果，呈可待因、
    嗎啡、安非他命、甲基安非他命陽性反應；於98年9 月8 日
    上午10時5 分許，經警徵得其同意採集其尿液送驗結果，呈
    可待因、嗎啡陽性反應等情，復有中山醫學大學附設醫院檢
    驗科藥物檢測中心尿液檢驗報告、臺中市警察局第六分局委
    託檢驗尿液代號與真實姓名對照表及採集尿液鑑定同意書各
    2 份及職務報告1 份附卷可稽（詳臺中市警察局第六分局中
    分六警偵字第0980027495號刑案偵查卷宗第5 頁、第6 頁、
    第7 頁、臺中市警察局第六分局中分六警偵字第0980036692
    號刑案偵查卷宗第6 頁、第7 頁、第8 頁、第2 頁），足認
    被告自白與事實相符，本件事證明確，被告犯行洵堪認定。
三、按施用第一、二級毒品為犯罪行為，毒品危害防制條例第10
    條定有處罰明文。故施用第一、二級毒品者，依前揭規定本
    應科以刑罰，惟基於刑事政策，對合於一定條件之施用者，
    則依同條例第20條、第23條之規定，施以觀察、勒戒或強制
    戒治之保安處分。又毒品危害防制條例於92年7 月9 日修正
    公佈，自93年1 月9 日施行，其中第20條、第23條將施用毒
    品之刑事處遇程式，區分為「初犯」、「5 年內再犯」及「
    5 年後再犯」。依其立法理由之說明：「初犯」，經觀察、
    勒戒或強制戒治後，應為不起訴處分或不付審理之裁定；經
    觀察、勒戒或強制戒治執行完畢釋放後，「5 年內再犯」者
    ，因其再犯率甚高，原實施之觀察、勒戒及強制戒治既已無
    法收其實效，爰依法追訴或裁定交付審理。至觀察、勒戒或
    強制戒治執行完畢釋放後，「5 年後再犯」者，前所實施之
    觀察、勒戒或強制戒治已足以遮斷其施用毒品之毒癮，為期
    自新及協助其斷除毒癮，仍適用「初犯」規定，先經觀察、
    勒戒或強制戒治之程序。從而依修正後之規定，僅限於「初
    犯」及「5 年後再犯」二種情形，始應先經觀察、勒戒或強
    制戒治之程序。倘被告於5 年內已再犯，經依法追訴處罰，
    縱其第3 次（或第3 次以上）再度施用毒品之時間，在初犯
    經觀察、勒戒或強制戒治執行完畢釋放5 年以後，已不合於
    「5 年後再犯」之規定，且因已於「5 年內再犯」，顯見其
    再犯率甚高，原實施觀察、勒戒或強制戒治，已無法收其實
    效，即應依該條例第10條處罰（最高法院97年度第5 次刑事
    庭會議決議參照）。查本件被告前於92年間因施用毒品案件
    ，經裁定送觀察、勒戒後，認無繼續施用毒品之傾向，而於
    93年5 月26日執行完畢釋放，並經臺灣彰化地方法院檢察署
    檢察官以93年度毒偵字第1316號、93年度毒偵緝字第113 號
    、第114 號、第115 號、第120 號為不起訴處分在案。又於
    前開觀察、勒戒執行完畢釋放後5 年內之97年間因施用毒品
    案件，經國防部中部地方軍事法院以97年度訴字第21號判處
    有期徒刑8 月確定等情，此有臺灣高等法院被告前案紀錄表
    在卷可憑，則被告此次所為本案上開施用第一級毒品海洛因
    及第二級毒品甲基安非他命之犯行，雖在初犯經觀察、勒戒
    執行完畢即93年5 月26日釋放5 年以後，惟被告於初犯經觀
    察、勒戒執行完畢釋放5 年內之97年間，再犯施用毒品罪，
    經依法追訴處罰判處有期徒刑8 月確定在案，則依上開最高
    法院刑事庭會議決議意旨，已不合於「5 年後再犯」之規定
    ，而係符合毒品危害防制條第23條第2 項所定之追訴要件，
    是被告所為本件施用第一級毒品海洛因及第二級毒品甲基安
    非他命之犯行，即無「初犯」規定之適用，自毋須再重新施
    予觀察、勒戒或強制戒制之處遇程序，而應直接訴追處罰。
四、再按海洛因、甲基安非他命為毒品危害防制條例第2 條第2
    項第1 、2 款所規定之第一、二級毒品，被告施用海洛因、
    甲基安非他命之行為，核係犯毒品危害防制條例第10條第1
    、2 項施用第一、二級毒品罪。被告為供施用而持有該毒品
    之低度行為，應各為施用之高度行為所吸收，不另論罪。被
    告所犯上開3 罪，犯意各別，行為互異，應分論併罰。第查
    ，被告曾於97年間因施用毒品案件，經國防部中部地方軍事
    法院以97年度訴字第21號判處有期徒刑8 月確定。復因違反
    職役職責罪，經國防部中部地方軍事法院以97年度訴字第43
    號判處有期徒刑8 月確定，前開二罪並經裁定應執行刑有期
    徒刑1 年2 月在案，於98年5 月20日縮短刑期執畢出監，有
    臺灣高等法院被告前案紀錄表1 紙在卷可按，被告於受有期
    徒刑執行完畢後5 年內又故意再犯本案之3 罪，均為累犯，
    應均依刑法第47條第1 項規定，各加重其刑。爰審酌被告曾
    因施用毒品經送觀察、勒戒及強制戒治，仍未知警惕，再犯
    本案之罪，足見其雖經觀察、勒戒及強制戒治治療程序，仍
    未徹底戒除惡習遠離毒害，顯未能善體國家設置觀察、勒戒
    及強制戒治機構，協助毒品施用者戒除毒害之良法美意，復
    曾因施用毒品經法院判刑，惟念及施用毒品本質上係戕害自
    身健康之行為，尚未嚴重破壞社會秩序或侵害他人權益，暨
    其犯罪之動機、目的、所生危害及犯罪後坦承犯行，犯後態
    度良好等一切情狀，認蒞庭檢察官具體求刑定應執行刑有期
    徒刑1 年6 月，尚稱妥適，爰分別量處如主文所示之刑，並
    定應執行刑，以示懲儆。至經警於98年9 月8 日上午7 時40
    分許，在臺中市○○區○○路2 段341 號中油加油站公廁內
    ，查扣之注射針筒2 支及殘渣袋1 個，係被告配偶賴玫娟所
    有之物，業據被告於警詢中陳明在卷，核與本案被告施用毒
    品無關，自無從於本案併予宣告沒收或沒收銷燬，附此敘明
    。
據上論斷，應依刑事訴訟法第273 條之1 第1 項、第299 條第1
項前段，毒品危害防制條例第10條第1 項、第2 項，刑法第11條
前段、第47條第1 項、第51條第5 款，判決如主文。
本案經檢察官林依成到庭執行職務。
中    華    民    國    99    年    1     月    29    日
                  刑事第四庭  法  官  游秀雯
以上正本證明與原本無異。
如不服本判決應於收受判決後10日內向本院提出上訴書狀，並應
敘述具體理由。其未敘述上訴理由者，應於上訴期間屆滿後20日
內向本院補提理由書 (均須按他造當事人之人數附繕本)「 切勿
逕送上級法院」。
中    華    民    國    99    年    1     月    29    日
                              書記官  謝志鑫
附錄本案論罪科刑法條全文：
毒品危害防制條例第10條
施用第一級毒品者，處 6 月以上 5 年以下有期徒刑。
施用第二級毒品者，處 3 年以下有期徒刑。

司法院資訊處製作；財團法人民間司法改革基金會備份。
